【裁判字號】    89,訴,481
【裁判日期】    890731
【裁判案由】    侵權行為損害賠償
【裁判全文】
臺灣彰化地方法院民事判決  八十九年度訴字第四八一號
    原      告  丙○○
    法定代理人  乙○○
    被      告  甲○○
右當事人間請求侵權行為損害賠償事件，原告提起刑事附帶民事訴訟（八十八年度交
附民字第六八號），經本院刑事庭庭移送審理，本院判決如左：
    主      文
被告應給付原告新台幣壹拾壹萬捌仟壹佰貳拾柒元。
原告其餘之訴均駁回。
訴訟費用由原告負擔二十分之十九，餘由被告負擔。
    事      實
甲、原告方面：
一、聲明：求為判決被告應給付原告新台幣二百二十九萬零九百元。
二、陳述：
  （一）被告甲○○於民國（下同）八十七年四月六日上午八時三十分許，駕駛車輛
        沿彰化縣員林鎮○○路途經員水路與林森路交岔路口欲左轉時，撞及陳若潔
        駕駛附載原告丙○○，事發後駕車湮滅實證，被告在視線明顯故意撞人，亦
        未探視或慰問，更在調解委員會推諉，故依民法第一八四、一九三、一九五
        條請求損害賠償。
  （二）請求項目：醫療費一萬三千九百零三元、住院及療養三個多月，營養補貼二
        萬元、精神慰藉金二百萬元（永遠高低腳、外皮膚觀感、女孩的心理重建）
        、家屬看護費三個月共一十五萬元、接送十九趟計一萬九千元、後續車資約
        八千元、後續醫療住院及看護費約八萬元。
三、證據：提出診斷書二件、財團法人基督教醫院收據三十一張、統一發票一張、彰
    化縣身心障礙者鑑定表一件（以上均影本）等為證，併援引本院八十八年度交易
    字第三號刑事卷宗內之證據。
乙、被告方面：
一、聲明：求為判決駁回原告之訴。
二、陳述：
  （一）車禍發生係肇於陳若潔違規附載原告及另一名陳虹伶二人超速行駛、無照駕
        駛而撞到原告車輛，被告車輛沿員林鎮○○路途經林森路左轉，確認對向無
        來車稍微轉彎時即見陳若潔機車快速行駛，被告遂停車，未料陳若潔毫無減
        速逕偏往路中碰撞被告車輛，陳若潔若未超速，絕對有時間反應而不發生碰
        撞，陳若潔又超載二人，以致機車難以控制，被告無過失。如認被告有過失
        ，則原告知陳若潔未有駕照仍受其附載，且附載二人以上，假使人為其使用
        人或代理人，因駕駛人之行為而擴大其活動範圍，陳若潔之過失原告亦應承
        擔，且原告未戴安全帽，致損失有擴大之虞，請准過失相抵。
  （二）原告僅就醫療費有收據，其他部分均無單據或證明，被告對此均否認原告之
        請求。
丙、本院依職權調閱八十八年度交易字第三號刑事卷宗。
    理      由
一、原告主張被告於八十七年四月六日上午八時三十分許，駕駛車牌號碼ＰＦ─六一
    五一號自用小客車，沿彰化縣員林鎮○○路，由南往北方向行駛，途經員水路與
    林森路交岔路口欲左轉林森路時，不慎撞及由訴外人陳若潔所騎乘附載原告與陳
    虹伶之車牌號碼ＫＷＩ─四三五號機車，原告受有左脛骨骨折合併皮膚壞死缺損
    等傷害等事實，業據其於刑事案件偵查、審理時指訴綦詳，並有原告所提診斷書
    可資佐證。被告於刑事案件偵審中雖坦承於前揭時、地，駕駛自用小客車與訴外
    人陳若潔騎乘之機車發生碰撞致原告受傷之事實，惟否認有何過失行為，辯稱：
    伊左轉時確認對向無來車，才稍微轉彎時即見陳若潔機車快速行駛，伊有停車，
    是陳若潔超速、無照駕駛又超載，並朝路中碰撞伊車輛等語。按汽車行駛至交岔
    路口，轉彎車應讓直行車先行，且左轉彎時，應距交岔路口三十公尺前顯示方向
    燈或手勢，行至交岔路口中心處左轉，並不得佔用來車道搶先左轉，道路交通安
    全規則第一百零二條第一項第四、六款定有明文。經查：被告行車至前開交岔路
    口，未達交岔路口中心搶即先左轉，未停讓直行車先行之事實，有有彰化縣警察
    局道路交通事故調查報告表內所繪之事故現場圖與現場相片可稽，其搶先左轉未
    停讓直行車先行，且衡諸當時並無不能注意之情，被告行為違反上開規定而為肇
    事之原因，而台灣省彰化縣區車輛行車事故鑑定委員會鑑定本件車禍結果，亦同
    認被告駕車左轉不當，為肇事原因，有鑑定意見書在卷可參，被告之過失洵堪確
    定。被告被訴過失傷害案件，經本院刑事法庭審理結果，並同此認定，判處被告
    罪刑確定，有本院八十八年度交易字第三號刑事案卷可稽。被告之過失與原告之
    傷害間有相當因果關係，被告自應負侵權行為損害賠償之責。
二、本件被告既因過失致發生損害，已如前述，則其對原告所生之損害，依民法第一
    百八十四條第一項前段、第一百九十三條第一項、第一百九十五條第一項之規定
    自應負賠償責任，原告依上開規定請求被告等賠償損害，洵屬有據，茲就其請求
    之准否，分別審酌如下：
  （一）醫療費用部分：原告主張其於受傷後，於彰化基督教醫院治療，金額為一萬
        三千九百零三元等語，經本院核其提出費用證明三十一張及腿套之統一發票
        一張，除(1)八十七年四月二十七日之一百六十元與八十七年五月二十七日之
        二百一十元此兩張單據重複提出，應予扣除；(2)八十七年四月二十七日之單
        據中之一百元、八十七年六月二十四日之四百五十元單據，均係證明書費，
        並非必要費用亦應扣除；(3)八十七年六月二日之收據，原告部分負擔一百五
        十元，健保給付四百一十七元，因健保給付額因全民健康保險法第八十二條
        已有代位求償之規定，從而全民健康保險之被保險人因汽車交通事故，經全
        民健康保險提供醫療給付時，全民健康保險之保險人自得向強制汽車責任保
        險之保險人代位請求該項給付，而依強制汽車責任保險法第三十條或第三十
        九條規定，於該範圍內，加害人之損害賠償責任即因而解免，全民健康保險
        被保險人在此範圍即不得請求損害賠償（最高法院第八十八年度台上字第三
        五三號判決可資參照），故健保給付亦應扣除外，其餘部分均為醫療上所必
        要之支出，合計為一萬五千零八十四元，原告主張請求一萬三千九百零三元
        ，並未逾越上開費用，原告此部分之請求為有理由，應予准許。
  （二）又原告主張請求住院及療養三個多月，營養補貼二萬元；接送十九趟計一萬
        九千元；後續車資約八千元；後續醫療住院及看護費約八萬元等語，此均為
        被告所否認，而原告未能舉證有何營養補貼之支出、接送費用究竟係如何計
        算？自難認為此部分為增加生活上所需要之費用，不應准許。另原告主張之
        後續車資約八千元、後續醫療住院及看護費約八萬元等，僅為原告之推估，
        惟此等費用將來有無支出之必要？支出時究係屬健保給付抑或原告個人自負
        ？尚難確定，故原告就此部分預為請求，亦無理由，應予駁回。
  （三）又原告主張請求看護費部分，原告主張其於事故後，由原告之親屬照顧三個
        月不能工作，共請求一十五萬元等語。經查：原告因本件事故住院期間自八
        十七年四月六日起至同年月十三日止，有前開彰化基督教醫院診斷書可憑，
        堪認此段期間之內有需人看護之必要，故原告有請看護必要之期間為八日，
        其餘出院期間，原告並未能舉證有何需請看護之必要，故不予准許；又親屬
        看護之損害賠償額，原告並未提出計算之基準，本院審酌目前現行勞工最低
        薪資給付為每月一萬五千八百四十元，為計算之基準，依此標準計算，則原
        告所得請求之看護費用為四千二百二十四元（15840÷30×8＝4224），此為
        增加其生活上之需要所支出之費用，被告亦應負損害賠償責任。原告逾此部
        分請求均屬乏據，應予駁回。
  （四）非財產上之損害賠償部分：原告係七十二年三月二十三日生，台灣省立員林
        高級商業職業學校夜間部二年級，身受此等傷害，精神上自感相當痛苦；而
        被告一十九年二月二日生，經審酌兩造之身分、地位、經濟狀況，及原告傷
        害情形、被告過失情節，認原告請求賠償慰撫金十萬元，應屬相當，逾此部
        分所為請求，尚嫌過高，應予駁回。
三、綜右所述，原告得請求賠償之損害醫療費用一萬三千九百零三元、看護費用四千
    二百二十四元、慰撫金十萬元，合計為一十一萬八千一百二十七元。另被告主張
    車禍發生係肇於陳若潔無照駕駛，且違規附載原告及另一名陳虹伶二人超速行駛
    ，以致機車難以控制撞及被告之車輛，陳若潔之過失原告亦應承擔，且原告未戴
    安全帽，致損失有擴大之虞，請求過失相抵等語。經查：訴外人陳若潔固有無照
    駕駛、違規附載二人之事實，此為訴外人陳若潔於警訊及本院刑事庭審理中自認
    無誤，然本件車禍係肇於被告行車至前開交岔路口違規左轉，未停讓直行車先行
    ，陳若潔係直行車輛具有優先路權，係在己方車道正常直行，其駕駛行為本身並
    無不當，陳若潔之上開違規行為並非本件肇事原因，而台灣省彰化縣區車輛行車
    事故鑑定委員會鑑定結果亦同此認定，有該會彰鑑字第八七五四九號鑑定意見書
    在卷可佐，至於被告所指訴外人陳若潔有駕車超速情形云云，惟並無任何事證以
    佐其說，又被告辯稱原告未戴安全帽致損失有擴大之虞等語，查原告受有左脛骨
    骨折合併皮膚壞死缺損等傷害，已如前述，核此等傷害部位與有無頭戴安全帽無
    涉，故被告主張過失相抵云云，尚無可採。
四、故原告請求被告給付一十一萬八千一百二十七元，洵屬正當，應予准許。逾此部
    分所為之請求，即非有據，應予駁回其該部分之訴。
五、本件判決之基礎已臻明確，兩造其於攻擊防禦方法，於判決結果不生影響，無庸
    一一論列，併此敘明。
據上論結：本件原告之訴為一部有理由，一部無理由，依民事訴訟法第七十九條但書
，判決如主文。
中      華      民      國    八十九    年      七      月    三十一    日
                                  台灣彰化地方法院民事第二庭
~B法      官  陳弘仁
右為正本係照原本作成。
如不服本判決，應於判決送達後二十日內向本院提出上訴狀。
~B法院書記官  陳瑤芳
中      華      民      國    八十九    年      七      月    三十一    日


司法院資訊處製作；財團法人民間司法改革基金會備份。
